【裁判字號】    98,交聲,2097
【裁判日期】    980831
【裁判案由】    聲明異議
【裁判全文】
臺灣高雄地方法院交通事件裁定        98年度交聲字第2097號
原處分機關  交通部公路總局高雄區監理所
異  議  人
即受處分人  甲○○
上列異議人即受處分人因違反道路交通管理處罰條例案件，對於
交通部公路總局高雄區監理所民國98年6月24日所為之處分（原
處分案號：高監自裁字第裁80-VP0000000號），聲明異議，本院
裁定如下：
    主  文
原處分撤銷。
甲○○不罰。
    理  由
一、原處分機關略以：異議人即受處分人甲○○（下稱異議人）
    駕駛車號8513-UV號自用一般小客車，於民國98年4月17日凌
    晨1時19分許行經屏東縣高屏大橋時，因「汽車駕駛人行車
    速度，超過規定之最高時速20公里以上40公里以下」之違規
    事實，經原處分機關依道路交通管理處罰條例第40條，裁處
    受處分人罰鍰新臺幣（下同）1,800元等語。
二、聲明異議意旨則以：異議人於98年4月17日下午發現上揭車
    輛車牌遭竊，隨後於同月17日19時25分向高雄市政府警察局
    新興分局前金分駐所警員報案，而依違規照片所示，實際違
    規車輛並無後車蓋裝設備用車胎之存放設備，與異議人所有
    之上開車輛車款不同，故本件車輛車牌係在遭他人竊走後掛
    在其他車輛違規，本件該違規行為自不能歸責於異議人，爰
    依法聲明異議，請求撤銷上開處分。
三、按違反行政法上義務之行為非出於故意或過失者，不予處罰
    ，行政罰法第7條第1項定有明文。又按汽車駕駛人，行車速
    度，超過規定之最高時速，或低於規定之最低時速，除有第
    43條第1項第2款情形外，處1,200元以上2,400元以下罰鍰，
    道路交通管理處罰條例第40條亦定有明文。然此違規行為所
    處罰之對象既以實際違規之汽車駕駛人為限，非汽車駕駛人
    既非實際違規之人，自無受罰之理。本案異議人對車輛為其
    所有乙節並未爭執，僅抗辯斯時車輛車牌已遭竊，實際違規
    車輛並非異議人上開車輛。經查，依卷附之異議人所提高雄
    市政府警察局車輛尋獲電腦輸入單所示，高雄市政府警察局
    小港分局漢民路派出所曾於98年4 月17日19時25分接獲本案
    車輛車牌失竊之報案紀錄等語（本院第6 頁）。再參佐台灣
    本田有限公司函覆本院所附之型錄，與異議人上開車輛（廠
    牌本田，出廠年月2005.12 ，型式CR-V-SX-2.0 ，排氣量
    1998cc）車款相同之車尾彩色照片，該車款車尾之後車蓋確
    實有裝設備用車胎之存放設備，而採證照片實際違規之車輛
    並無上開存放設備（見本院卷第8 頁），兩車外型顯有不同
    ，是異議人所辯應為可採。綜上，雖無法確知本案車輛車牌
    遭竊時間，然該車輛車牌應係遭竊賊竊走後懸掛於其他車輛
    違規。從而，本件交通違規行為既無證據足資證明係異議人
    駕駛上開自小客車所為，顯然不可歸責於異議人，則原處分
    機關僅憑車籍資料登載異議人係上開小客車車主，即遽對異
    議人為前開裁罰，即難認為允當。
四、綜上所述，異議人既非本件交通違規行為之駕駛人，原處分
    機關僅以異議人為上開自小客車登記車主，即逕予裁罰，容
    有未洽，是原處分機關所為裁罰，難認有據。從而，本件聲
    明異議為有理由，爰依法裁定撤銷原處分，並諭知異議人不
    罰，以資適法。
五、據上論斷，應依道路交通案件處理法第20條，裁定如主文。
中    華    民    國    98    年    8     月    31    日
                  交通法庭  法  官  吳芝瑛
以上正本證明與原本無異。
如不服本裁定，應於收受送達後5 日內向本院提出抗告狀。
中    華    民    國    98    年    8     月    31    日
                            書記官  林麗文


司法院資訊處製作；財團法人民間司法改革基金會備份。
